【裁判字號】    92,交易,148
【裁判日期】    920904
【裁判案由】    公共危險等
【裁判全文】
臺灣臺南地方法院刑事判決                        九十二年度交易字第一四八號
    公  訴  人  臺灣台南地方法院檢察署檢察官
    被      告  甲○○
    選任辯護人  蘇新竹
                張清富
右列被告因公共危險等案件，經檢察官提起公訴（九十二年度偵字第五七六八號），
本院判決如左：
    主  文
甲○○服用酒類，不能安全駕駛動力交通工具而駕駛，處有期徒刑月，如易科罰金
，以佰元折算壹日；又因過失傷害人致重傷，處有期徒刑伍月，如易科罰金，以
佰元折算壹日。應執行有期徒刑柒月，如易科罰金，以佰元折算壹日。
    事  實
一、甲○○於民國九十二年四月二十日凌晨一時三十分許，在臺南縣永康市○○○路
    八二號「聲來小吃店」內，與友人食用含有酒精成份之薑母雞料理後，本應注意
    飲酒後其吐氣所含酒精濃度超過每公升０‧二五毫克以上者，不得駕駛車輛，按
    其情節又非不能注意，其能注意竟疏未注意，於上處飲酒後，血液中酒精濃度已
    達８４ＭＧ／ＤＬ（換算為吐氣所含酒精濃度已高達每公升０‧四一毫克），已
    酒醉不能安全駕駛動力交通工具，詎甲○○仍不顧大眾行車之公共安全，於同日
    凌晨二時三十分許，酒後駕駛車牌號碼ＧＩＩ─八四七號重型機車，沿臺南縣永
    康市○○○路由東往西方向行駛，行經該路二七九號前，本應注意汽車行駛時，
    駕駛人應注意車前狀況，並隨時採取必要之安全措施，及行車速度，依標誌或標
    線之規定，而依當時情形，客觀上又無不能注意之情事，其能注意該處為住商林
    立之處，可能會有行人橫越道路之車前狀況，及該處速限時速五十公里，竟因不
    勝酒力而疏未注意，貿然以逾時速五十公里以上之速度超速行駛，適有陳宏全於
    該處，亦應注意行人在劃有分限制線（雙黃線）之路段，不得穿越道路，而依當
    時情形，客觀上亦無不能注意之情事，貿然自該處由南往北方向，穿越道路，甲
    ○○見狀避煞不及，車頭撞擊陳宏全，致陳宏全倒地，因此受有頭部外傷併左側
    硬腦膜上血腫、右側枕部硬腦膜下血腫、右脛、腓骨骨折、意識不清、左上肢癱
    瘓已達肢障程度之重傷害。陳宏全及甲○○均經人報警送醫，甲○○經警趕至醫
    院，委託醫療人員對其抽血，血液中酒精濃度亦高達前開數值，而查知上情。
二、案經陳宏全之配偶乙○○訴由臺南縣警察局永康分局報請臺灣台南地方法院檢察
    署檢察官偵查起訴。
    理  由
一、訊據被告甲○○對於右開時、地酒後駕車，撞擊穿越道路之行人，致發生碰撞車
    禍造成被害人陳宏全受傷之事實均坦承不諱，核與告訴人乙○○於警訊及檢察官
    偵訊時指訴之情節相符（參見警卷內警詢筆錄及偵查卷第十四頁偵詢筆錄），並
    有台南縣警察局道路交通事故調查報告表、財團法人奇美醫院藥毒物檢驗報告單
    、刑法第一百八十五條之三案件測試觀察紀錄表、奇美醫學中心診斷證明書二紙
    、台南縣警察局舉發違反道路交通管理事件通知單一紙、交通事故現場照片八幀
    在卷可資佐證。又被告不僅自承駕駛前有食用摻有酒精成份之薑母雞料理，且被
    告當日凌晨四時四十二分許，經醫療人員為其抽血、並完成報告時，其血液中酒
    精濃度為８４ＭＧ／ＤＬ（換算為吐氣所含酒精濃度為每公升０‧四一毫克），
    亦有前開財團法人奇美醫院藥毒物檢驗報告單一紙可稽。按汽車行駛時，駕駛人
    應注意車前狀，並隨時採取必要之安全措施；行車速度，依標誌或標線之規定；
    汽車駕駛人飲用酒類後其吐氣所含酒精濃度超過每公升０‧二五毫克或血液中酒
    精濃度超過百分之０．０五以上者，不得駕車；行人在禁止穿越、劃有分向限制
    線、設有劃分島或護欄之路段或三車道以上之單行道，不得穿越道路，道路交通
    安全規則第九十四條第三項、第九十三條第一項第一款、第一百十四條第二款、
    第一百三十四條第二款分別定有明文。查被告經合法考領駕駛執照，被害人於路
    上步行，為維護交通秩序及安全，二人對於上開交通安全規其自應知悉，為二人
    應注意之事項，而肇事當時係夜間無照明、天候晴朗、路面柏油、標線清晰、路
    面乾燥無缺陷、無障礙物、視距良好、繪有分向限制線、被告機車肇事後留有二
    十五．一公尺刮地痕等情，有前開調查報告表存卷可考，足見依當時狀況，被告
    及被害人客觀上並無不能注意之情狀，而本件肇事地點係一繪有分向限制線之處
    ，被告於肇事後經警委託醫療人員對其抽血，測試其血液中酒精濃度達８４ＭＧ
    ／ＤＬ（換算為吐氣所含酒精濃度高達每公升０‧四一毫克），是其飲酒後應注
    意且能注意不得駕車而仍駕車，復未注意該處兩旁住商林立，可能有行人穿越之
    車前狀況，及該地速限時速五十公里，因不勝酒力，貿然以時速逾五十公里以上
    之高速行駛，被害人陳宏全亦應注意該處繪有分向限制線，不得穿越，竟貿然由
    南往北，穿越道路，被告煞避不及，而不慎撞擊被害人因而肇事，並留下二十五
    ．一公尺長之刮地痕，被告及被害人均有違前開規定之注意義務，其顯有過失，
    台灣省台南區車輛行車事故鑑定委員會亦同此認定，並鑑定被告與被害人同為肇
    事原因，此有該委員會南鑑字第九二一０三五號鑑定意見書一紙在卷可資佐證。
    被害人雖與有過失，惟本件車禍既係被告之過失併合發生，被告自不能因此此即
    解免過失罪責。又被告之過失行為與被害人所受上開傷害之間，顯有相當因果關
    係，亦無疑義。而被告於案發當日後，血液中酒精濃度經換算為吐氣所含酒精濃
    度為每公升０‧四一毫克，已高出法律容許之每公升０．二五毫克甚多，被告亦
    自承酒後對其行車有影響等語，再參酌被告當日係駕車未能注意前方有行人穿越
    道路而有本件車禍事故等情以觀，顯見被告當時已因不勝酒力而影響其行車注意
    力及操控力，始發生本件碰撞車禍，其已不能安全駕駛動力交通工具，應可認定
    。是本件事證已臻明確，被告犯行堪以認定。
二、按稱重傷者，謂左列傷害：一、毀敗一目或二目之視能。二、毀敗一耳或二耳之
    聽能。三、毀敗語能、味能或嗅能。四、毀敗一肢以上之機能。五、毀敗生殖之
    機能。六、其他於身體或健康，有重大不治或難治之傷害。刑法第十條第三項，
    定有明文。本件被害人所受之前揭如事實欄所載之傷害，經本院依職權向財團法
    人奇美醫院函詢，被害人目前意識非完全清楚，且併肢體障礙，依現今醫療水準
    ，已達肢障且難治之程度等情等情，有該院九十二年七月十四日（九二）奇醫字
    第三０五六號函在卷供參，是被害人因本次車禍所受之傷害，回復原來狀態之可
    能極小，已達難治之程度，應可認定。故核被告甲○○所為，係犯刑法第一百八
    十五條之三之酒後不能安全駕駛動力交通工具而駕駛罪及同法第二百八十四條第
    一項後段之過失致重傷害罪。其所犯上開二罪間，犯意各別，行為互殊，應予分
    論併罰。又被告係酒醉駕車因而致人受傷，前開過失重傷害罪部分，應依道路交
    通管理處罰條例第八十六條第一項規定加重其刑。爰審酌被告之品行、酒後不顧
    大眾安全仍駕車上路、本件車禍應負過失責任之程度、造成被害人重傷害之結果
    、被害人於本件車禍中與有過失、及被告肇事後尚未與告訴人達成民事上之和解
    ，及被告於犯後於警、偵詢及本院審理時均坦認犯行，犯後態度尚稱良好等一切
    情狀，分別量處如主文所示之刑，並諭知易科罰金之折算標準及定其應執行之刑
    ，以資懲儆。
據上論斷，應依刑事訴訟法第二百九十九條第一項前段，道路交通管理處罰條例第八
十六條第一項，刑法第十一條前段、第一百八十五條之三、第二百八十四條第一項後
段、第四十一條第一項前段、第二項、第五十一條第五款，罰金罰鍰提高標準條例第
一條前段、第二條，判決如主文。
中      華      民      國      九十二      年      九      月    四    日
                              臺灣臺南地方法院交通法庭
                                      法  官  洪士傑
右正本證明與原本無異。
如不服本判決應於送達後十日內向本院提出上訴狀。
                                      書記官  陳金堂
中      華      民      國      九十二      年      九      月    四    日
附錄本案論罪科刑法條全文：
中華民國刑法第一百八十五條之三
服用毒品、麻醉藥品、酒類或其他相類之物，不能安全駕駛動力交通工具而駕駛者，
處一年以下有期徒刑、拘役或三萬元以下罰金。
中華民國刑法第二百八十四條第一項：
 (過失傷害罪)
因過失傷害人者，處六月以下有期徒刑、拘役或五百元以下罰金，致重傷者，處一年
以下有期徒刑、拘役或五百元以下罰金。


司法院資訊處製作；財團法人民間司法改革基金會備份。
